【裁判字號】    95,重訴,8
【裁判日期】    951123
【裁判案由】    殺人
【裁判全文】
臺灣花蓮地方法院刑事判決               95年度重訴字第8號
公  訴  人  臺灣花蓮地方法院檢察署檢察官
被      告  乙○○
指定辯護人  本院公設辯護人呂維
上列被告因殺人案件，經檢察官提起公訴（95年度偵字第4266號
），本院判決如下：
    主  文
乙○○殺人，處有期徒刑拾壹年。
    事  實
一、乙○○於民國（下同）95年8月13日晚上9時許，在其花蓮市
    民光403 號住處，與吳德來共同飲酒，嗣因不滿吳得來以言
    語羞辱，竟基於殺人之犯意，以拳頭不斷毆打吳得來頭部，
    致吳得來頭部多處外傷、頸椎骨折、顱內出血，經送醫於同
    年月14日上午六時三十分不治死亡。
二、案經花蓮縣警察局花蓮分局報請臺灣花蓮地方法院檢察署檢
    察官偵查起訴。
    理  由
一、認定犯罪事實所憑之證據及理由
（一）被告迭於偵審中坦承前述事實不諱，並自承知道用拳頭打
      人頭部會死等語。
（二）、證人吳志明於檢察官偵察中證述被告與被害人發生之
          爭執之情形明確。
      、1 中之證述，被告於審判程序同意作為證據，本院審
          酌該言詞陳述做成之情況，應屬適當，則1 中之證述
          ，依刑事訴訟法第159 條之5第1項規定，得為證據，
          併此敘明。
（三）有法務部法醫研究所鑑定書一份在卷可稽。
（四）被害人死亡之事實，業經臺灣花蓮地方法院檢察署檢察官
      督同法醫師相驗屬實，製有勘驗筆錄、驗斷書、解剖報告
      表、相驗屍體證明書、死亡證明書各乙份及解剖照片多幀
      在卷可稽。
（五）按刑法上殺人未遂罪與傷害罪之區別，端在以加害人於行
      為之初有無戕害他人生命之故意為斷，迭經最高法院揭有
      判例足資參照。至殺人犯意之存否，固係隱藏行為人內部
      主觀之意思，被害人傷痕之多寡、受傷處所是否即為致命
      部分、傷勢輕重程度、加害人下手情形、所用兇器為何，
      並與被害人曾否相識、有無宿怨等情，雖不能執為區別殺
      人未遂與傷害之絕對標準，然非不得旴衡審酌事發當時情
      況，觀其行為動機，視其下手情形、用力輕重、剌傷部位
      之手段，佐以其所執兇器、致傷結果、與被害人之關係暨
      行為後之情狀等予以綜合觀察論斷。查頭部為人身要害，
      以拳頭大力連續毆擊足以致人於死，此為一般人所得以預
      見之事實，亦當為被告所明知，而本件被告毆擊被害人頭
      部，當場造被害人頭部多處外傷、頸椎骨折、顱內出血，
      足見被告用力之猛，其於毆擊被害人頭部時，應有欲致人
      於死之殺人犯意。
二、對於被告及選任辯護人辯解本院之判斷
（一）被告及選任辯護人辯解要旨
      均辯稱：被告當天因為喝酒，已欠缺辨識其行為違法或依
      其辨識而行為之能力云云。
（二）不採的理由
      被告於案發當日晚上9時30分經警酒測，酒測值僅為 0.74
      MG∕L，則被告於當晚9時許，是否因喝酒導致欠缺辨識其
      殺人行為為違法或依其辨識而行為之能力，即不無疑問。
      再者被告自承伊酒量不好，大概半瓶就會醉，當天被害人
      到伊家找伊喝酒，伊是想要快點喝完讓他回家等情，而被
      告竟然喝到一瓶半導致前述犯行，因此縱使認為被告因為
      喝酒而欠缺辨識其行為違法或依其辨識而行為之能力，亦
      應認此種情形係因被告過失而招致者，自無刑法第19條第
      1、2項規定之適用，被告之所辯，應係卸責之詞，不足採
      信。
三、論罪科刑之理由
（一）核被告所為，係犯刑法第271條第1項之殺人罪。
（二）審酌被告前科素行、僅因酒後遭羞辱之細故，即萌生殺人
      犯意，殺人之手段、犯案坦承態度良好頗有悔意，及尚未
      與被害人家屬達成和解等一切情狀，量處如主文所示之刑
      ，以示懲儆。
四、適用法律
（一）刑事訴訟法第299條第1項前段。
（二）刑法第271條第1項。
五、本案經檢察官甲○○到庭執行職務。
中    華    民    國    95    年    11    月    23    日
                              臺灣花蓮地方法院刑事第二庭
                                    審判長法  官  蔡勝雄
                                          法  官  鄭光婷
                                          法  官  俞秀美
上列正本證明與原本無異。
如對本判決不服，應於送達後10日內，向本院提出上訴狀（應抄
附繕本）。告訴人或被害人如對於本判決不服者，應具備理由請
求檢察官上訴，其上訴期間之計算係以檢察官收受判決正本之日
期為準。
                                          書記官
中    華    民    國    95    年    11    月    23    日
附錄本判決論罪之法律條文：
中華民國刑法第271條第1項：
殺人者，處死刑、無期徒刑或十年以上有期徒刑。


司法院資訊處製作；財團法人民間司法改革基金會備份。
